【裁判字號】    89,重訴,665
【裁判日期】    890915
【裁判案由】    清償借款
【裁判全文】
臺灣臺中地方法院民事判決  八十九年度重訴字第六六五號
    原      告  乙○○○
                          送嘉.
    訴訟代理人  甲○○    住台.
    被      告  丙○○    住台.
右當事人間請求清償借款事件，本院判決如左：
    主      文
被告應給付原告新台幣柒佰參拾肆萬陸仟貳佰柒拾捌元，及自民國八十八年十月六日
起至清償日止，按年息百分之五計算之利息。
訴訟費用由被告負擔。
本判決於原告以新台幣貳佰肆拾伍萬元為被告預供擔保後，得假執行；但被告如於假
執行程序實施前，以新台幣柒佰參拾肆萬陸仟貳佰柒拾捌元為原告預供擔保後，得免
為假執行。
    事      實
甲、原告方面：
  一、聲明：除假執行及免為假執行之擔保金額外，如主文所示。
  二、陳述：
    （一）被告於民國八十二年八月二十日向原告借款新台幣（下同）五百萬元，提
          供土地為擔保設定抵押權，屢催不為清償，前經聲請鈞院拍賣抵押物強制
          執行（八十七年度民執八字第七六七０號）結果，僅受償一百九十八萬五
          千二百二十元，不足額之本金及違約金（算至八十八年五月二十八日止）
          合計七百三十四萬六千二百七十八元。
    （二）系爭借款僅受償法院拍賣分配金額一百九十八萬五千二百二十九元。
  三、證據：提出本院民事執行處八十八年八月九日八十七年民執八字第七六七０號
            通知暨分配表影本一份、存摺影本一份、抵押權設定契約書影本一份、
            他項權利證明書影本一份、土地所有權狀影本一份等物。
乙、被告方面：
  一、聲明：原告之訴駁回，如受不利判決願供擔保免為假執行。
  二、陳述：
    （一）原告請求之金額不實在。
    （二）八十二年八月二十日被告確實向原告借款五百萬元，系爭借款被告僅清償
          法院拍賣分配之一百九十八萬五千二百二十九元，惟被告以合法申請承租
          之礦區開採權交予原告無償使用，以抵付借款利息，原告道義上自不應向
          被告起訴請求。
    理      由
一、本件原告起訴主張：被告於八十二年八月二十日向原告借款五百萬元，並提供土
    地設定抵押權，嗣經原告以五百萬元之未償債權加計違約金之債權總額九百三十
    三萬一千五百零七元，向本院聲請拍賣抵押物，經分配受償一百九十八萬五千二
    百二十九元，尚有七百三十四萬六千二百七十八元不足清償，爰依消費借貸之法
    律關係，請求被告清償。被告則以合法申請取得之採礦權交予原告無償使用，以
    抵付利息，原告自不得向被告請求等語，資以為辯。
二、原告主張被告借款五百萬元未償，加計違約金、利息等合計七百三十四萬六千二
    百七十八元之事實，業經提出本院民事執行處八十八年八月九日八十七年民執八
    字第七六七０號通知暨分配表影本一份、存摺影本一份、抵押權設定契約書影本
    一份、他項權利證明書影本一份、土地所有權狀影本一份等物為證，被告亦不否
    認，惟辯稱：被告以合法採礦權交予原告無償使用，原告自不得向被告起訴請求
    清償等語。經查：被告對於五百萬元借款之事，並不否認，則原告主張被告借款
    未償等情，堪信為真實，至於被告辯稱以合法採礦權交予原告無償使用以抵付利
    息等情，既未經雙方同意抵付借款，且被告亦未能舉證以實其說，自難採信。
三、從而，原告本於消費借貸之法律關係，請求被告給付柒佰參拾肆萬陸仟貳佰柒拾
    捌元，及自八十八年十月六日起至清償日止，按年息百分之五計算之利息，為有
    理由，應予准許。
四、兩造各陳明願供擔保，聲請宣告假執行及免為假執行，經核均無不合，爰分別酌
    定相當擔保金額准許之。
五、據上論結，本件原告之訴為有理由，依民事訴訟法第七十八條、第三百九十條第
    二項、第三百九十二條，判決如主文。
中      華      民      國    八十九    年      九      月     十五     日
                              臺灣臺中地方法院民事第一庭
~B法      官  巫淑芳
右為正本係照原本作成
如對本判決上訴，須於判決送達後廿日內向本院提出上訴狀
中      華      民      國    八十九    年      九      月     十六     日
~B法院書記官  周國順


司法院資訊處製作；財團法人民間司法改革基金會備份。
